【裁判字號】    89,訴,2534
【裁判日期】    891213
【裁判案由】    違反電信法
【裁判全文】
臺灣臺中地方法院刑事判決                        八十九年度訴字第二五三四號
    公  訴  人  臺灣台中地方法院檢察署檢察官
    被      告  丁○○
                甲○○
右列被告因違反電信法案件，經檢察官提起公訴（八十九年度偵字第一五三三六號）
，本院判決如左：
    主  文
丁○○連續意圖為自己不法之利益，以其他電磁方式，盜用他人電信設備通信，處有
期徒刑肆月。緩刑參年。號碼0000000000號之行動電話壹具沒收。
甲○○連續意圖為自己不法之利益，以其他電磁方式，盜用他人電信設備通信，處有
期徒刑肆月。緩刑參年。號碼分別為0000000000號、000000000
0號、0000000000號之行動電話共參具均沒收。
    事  實
一、丁○○於民國八十九年三月間，在台中縣大雅鄉「雅環保齡球館」前，自真實姓
    名年籍不詳、綽號「豆花」之友人處，得悉中華電信股份有限公司（下稱中華電
    信公司）0000000000號隨身碼之密碼為一二三四五六號（按係丙○○
    所申請、使用），竟未經該隨身碼電話合法使用權人丙○○之同意，即基於意圖
    為自己不法利益之概括犯意，自八十九年三月十三日起至同月十八日止，以其所
    有之0000000000號行動電話，先撥打中華電信公司隨身碼服務專線電
    話000000000後，次按通信號碼七碼（即上開隨身碼號碼之末七碼），
    輸入密碼一二三四五六號後，再撥打欲通話之電話號碼之方式，連續利用上開隨
    身碼撥打其友人王駿驊等人之電話，致中華電信公司陷於錯誤，以其他電磁方式
    予以撥接通話計二十七次，並將通話費計入上開隨身碼申請使用人之帳單上，使
    因而獲得免繳電話通信費用之財產上不法利益。嗣上開身碼電話遭停止使用，丁○○為求能繼續免費撥打行動電話，即又先撥打中華電信公司00000000
    0號隨身碼服務專線電話，再測試各組不同之隨身碼及密碼，經測得一組000
    0000000號隨身碼之密碼亦為一二三四五六號（按係楊秀如所申請、使用
    ），乃承前同一意圖為自己不法利益之概括犯意，未經該隨身碼電話合法使用權
    人楊秀如之同意，即自同年月十九日起至同年月二十三日止，再以其所有之00
    00000000號行動電話，以與前所示同一方式，連續利用上開隨身碼撥打
    其友人王宣閔等人之電話，致中華電信公司陷於錯誤，以其他電磁方式予以撥接
    通話計五十九次，並將通話費計入上開隨身碼申請使用人之帳單上，使因而獲得
    免繳電話通信費用之財產上不法利益，總計丁○○盜撥上開二支隨身碼電話費計
    獲得新台幣（下同）五百三十二元之不法利益。
二、甲○○於八十九年三月間，在網路上取得隨身碼電話使用之相關資訊後，竟基於
    意圖為自己不法利益之概括犯意，先撥打中華電信公司000000000號隨
    身碼服務專線電話，再測試各組不同之隨身碼及密碼，經測得二組隨身碼分別為
    0000000000號、及0000000000號之密碼均為一二三四五六
    號後（按0000000000號隨身碼係楊秀如所申請、使用，000000
    0000號隨身碼係乙○○所申請使用），竟未經該隨身碼電話合法使用權人楊
    秀如及乙○○之同意，即自八十九年三月十五日起至同年四月中旬止，分別以其
    所有之0000000000號、0000000000號、00000000
    00號行動電話及其他不特定之電話，先按000000000後，次按通信號
    碼七碼（即上開隨身碼號碼之末七碼），輸入密碼一二三四五六號後，再撥打欲
    通話之電話號碼之方式，連續利用上開隨身碼撥打其堂兄張文嘉等人之電話，致
    中華電信公司陷於錯誤，以其他電磁方式予以撥接通話合計共一百三十六次，並
    將通話費計入各該隨身碼申請使用人之帳單上，使因而獲得免繳電話通信費用之
    財產上不法利益，總計甲○○盜撥上開二支隨身碼電話費計獲得四千八百六十五
    元之不法利益。
三、嗣於八十九年三月及四月間，丙○○、楊秀如及乙○○等三人接獲中華電信公司
    所寄交之該等隨身碼電話之繳費通知單後，始發現上情，而報警循線查獲。
四、案經丙○○、楊秀如及乙○○等三人訴由交通部電信總局函送臺灣臺中地方法院
    檢察署檢察官偵查起訴。
    理  由
一、右揭犯罪事實，業據被告丁○○、甲○○二人分別於警、偵訊及本院審理中中坦
    承不諱，核與告訴人丙○○（亦為楊秀如之配偶）及乙○○二人指訴之情節大致
    相符，並有右揭隨身碼電話之電話通聯記錄及電話客戶話費申告聯單等在卷可稽
    ，足證被告丁○○、甲○○二人之自白確與事實相符，足為採信。本件事證明確
    ，被告二人右揭犯行，均堪認定。
二、按隨身碼用戶擁有使用權者，除虛擬之「隨身碼」及可自行變更之「密碼」外，
    不包括任何實體之電信終端設備或傳輸電路，故當隨身碼遭盜用時，不論盜用人
    利用何種電信終端設備以進行何種通信型態，均須使用隨身碼用戶之「隨身碼」
    、「密碼」以及中華電信公司之電信設備，其使用方式，屬電信法第五十六條第
    一項所規定之「有線、無線或其他電磁方式」中之「其他電磁方式」。是核被告
    丁○○、甲○○所為，均係犯電信法第五十六條第一項之意圖為自己不法之利益
    ，以其他電磁方式，盜用他人電信設備通信罪。按電信法第五十六條第一項之罪
    ，以意圖為自己或第三人不法之利益，使用有線、無線或其他電磁方式，盜接或
    盜用他人電信設備通信者為要件，該罪之處罰詐得免繳電信通信費用不法利益之
    規定，乃係刑法詐欺得利罪之特別法，依特別法優於普通法之原則，自毋庸再論
    以刑法詐欺得利罪（最高法院八十八年一月十九日八十八年度第一次刑事庭會議
    決議參照）。被告二人各自多次盜撥上開隨身碼通信之行為，均時間緊接，犯罪
    構成要件相同，顯各係基於概括犯意而反覆實施，皆為連續犯，應依刑法第五十
    六條之規定各以一罪論，並均加重其刑。爰審酌被告等犯罪之動機、目的，擅自
    盜用他人電信設備，侵害使用者之權益，惟其所盜用之金額尚非鉅大，且犯後均
    坦承犯行之犯後態度等一切情狀，各量處如主文所示之刑。又被告二人均未曾受
    有期徒刑以上刑之宣告，有臺灣臺中地方法院檢察署刑案資料查註紀錄表及臺灣
    高等法院被告全國前案紀錄表各二紙可按，其因一時失慮，偶罹刑典，事後已坦
    承犯行，深具悔意，經此偵審程序及刑之宣告後，應知戒慎，信無再犯之虞，本
    院因認被告二人所受宣告之刑，均以暫不執行為適當，併各予宣告緩刑三年，用
    啟自新。另被告丁○○係以其所使用之0000000000號行動電話、被告
    甲○○係以其所適用之0000000000號、0000000000號、0
    000000000號之行動電話，盜撥被害人等向中華電信公司所申請之隨身
    碼等情，業據被告二人供明在卷，雖前開行動電話機未扣案，惟係屬被告二人分
    別犯電信法五十六條第一項之罪之電信器材，不問屬於犯人與否，均應依同法第
    六十條之規定，宣告沒收。
三、公訴意旨另以：被告丁○○、甲○○二人右開盜撥他人所申請使用之隨身碼之行
    為，另涉有刑法第二百十六條、第二百二十條第二項、第二百十條之行使偽造準
    私文書罪嫌。惟按刑法偽造文書罪，係指無制作權人冒用他人名義而制作之文書
    而言，然隨身碼用戶擁有使用權者，除虛擬之「隨身碼」及可自行變更之「密碼
    」外，不包括任何實體之電信終端設備或傳輸電路，已如前述，盜用人盜用他人
    申請使用之隨身碼時，不論盜用人利用何種電信終端設備以進行何種通信型態，
    只須使用隨身碼用戶之「隨身碼」、「密碼」以及中華電信公司之電信設備，即
    得為之，該虛擬之「隨身碼」及隨時可自行變更之「密碼」，與合於永續狀態中
    表示一定用意證明之刑法文書概念不符，自不屬刑法第二百二十條第二項、第二
    百十條之準私文書；且被告等所盜用行使者，係各該隨身碼申請使用權人所申請
    使用之「隨身碼」及「密碼」，並非盜拷燒錄他人申請使用之號碼，故非屬偽造
    ，被告予以盜用，自不成立刑法第二百十六條之行使偽造私文書罪，此部份原應
    為被告無罪之諭知，然公訴人以此部份與前開論罪科刑部分，屬想像競合犯之裁
    判上一罪關係，爰不另為無罪之諭知。
據上論斷，應依刑事訴訟法第二百九十九條第一項前段，電信法第五十六條第一項、
第六十條，刑法第十一條前段、第五十六條、第七十四條第一款，判決如主文。
中      華      民      國      八十九      年    十二    月    十三    日
                                    臺灣臺中地方法院刑事第二庭
                                        法  官   呂  麗  玉
右正本證明與原本無異。
如不服本判決，應於判決送達後十日內向本院提出上訴狀，上訴於臺灣高等法院臺中
分院( 須附繕本 )。
                                        書記官
中      華      民      國      八十九      年    十二    月    十五    日


司法院資訊處製作；財團法人民間司法改革基金會備份。
